【裁判字號】    95,上易,118
【裁判日期】    950726
【裁判案由】    詐欺
【裁判全文】
臺灣高等法院臺南分院刑事判決         95年度上易字第118號
上  訴  人  臺灣臺南地方法院檢察署檢察官
被      告  丙○○即蔡金妙
上列上訴人因被告詐欺案件，不服臺灣臺南地方法院93年度易字
第416號中華民國95年1月11日第一審判決（起訴案號：臺灣臺南
地方法院檢察署91年度偵字第12480號），提起上訴，暨由臺灣
臺南地方法院檢察署檢察官併案審理（95年度偵字第6698號），
本院判決如下：
    主  文
原判決撤銷。
丙○○連續意圖為自己不法之所有，以詐術使人將本人之物交付
，處有期徒刑陸月，如易科罰金，以參佰元折算壹日。
    事  實
一、丙○○（原名蔡金妙）因其財務狀況，自民國（下同）88年
    11 月底起，即發生不能償付向台南區中小企業銀行南台南
    分行貸款本息，而有週轉不靈即支付不能之情形，竟意圖為
    自己不法之所有，並基於概括之犯意，明知自己已無償債之
    能力，卻為誘使其從事汽車買賣之友人甲○○誤信其財力雄
    厚藉以詐取甲○○提供融通之資金，在88年12月17日其夫陳
    仁傑購買價款新臺幣（下同）142萬ＢＭＷ牌車輛一部後，
    隨即於89年1月12日再以其夫名義向甲○○購買一部613000
    元之克萊斯勒牌自小客車一部（其中大部分車款係以辦理貸
    款方式繳納）。復於89年1月13日，以購買行動電話現貨為
    名，向甲○○週轉95萬元，隨即於同月21日匯還100萬元，
    並以其中5萬元作為支付甲○○之利潤，使甲○○產生丙○○所從事之手機生意確可獲取豐厚利潤之印象，丙○○即於
    89年1月某日，向甲○○佯稱其所從事手機生意利潤豐厚，
    並向甲○○保證甲○○若能投入資金300萬元，爾後每月將
    可獲利45萬元，並願交付丙○○所簽發，以匯通銀行台南分
    行為付款人，帳號01061之0號，發票日各為89年2月5日、3
    月5日、4月5日、5月5日、6月5日、7月5日共6張面額各為45
    萬元之支票予甲○○，作為支付紅利之擔保，使甲○○誤信
    其誇大獲利之說詞，而陷於錯誤，甲○○遂於89年1月4日、
    5日分別以匯款160萬元、100萬元，及其餘40萬元以現金存
    入丙○○中國信託銀行支票存簿之方式，交付投資款合計30
    0萬元予丙○○。丙○○復於89年1月底至2月中旬期間，陸
    續以現金進貨之名義，向甲○○調借現金208萬元週轉，甲○○因仍誤信其財力，而陷於錯誤，而陸續交付合計208萬
    元之款項供丙○○使用。借款後不久，甲○○即聽聞丙○○
    跳票之消息，其後，甲○○提示丙○○所交付之支票，亦先
    後遭到退票，甲○○至此始知受騙。
二、案經被害人甲○○訴請臺灣臺南地方法院檢察署檢察官偵查
    ；暨經該署檢察官併案審理。
    理  由
甲、有罪部分：
一、訊據被告丙○○矢口否認有何上開犯行，辯稱「台南區中小
    企業銀行南台南分行貸款部分，係房屋貸款，一直係其配偶
    繳納，後因其配偶出國才由伊繳納，嗣於88年11月間其配偶
    返國，即由其配偶繼續繳納，但因其配偶忘記繳款，且想放
    棄該房屋，由銀行拍賣，故未再繼續繳納房貸，並非當時已
    有週轉不靈、支付不能之情事。再其與甲○○自82年起即有
    資金往來，且有借有還，至89年2月時，因蔣欣宜倒伊錢，
    並將其股票取走，伊因此周轉不靈，伊並無詐欺之行為，亦
    未故意以所從事之手機生意可獲取豐厚利潤之方式，誘騙甲○○；又伊向甲○○陸續借款300萬元，該300萬元並非投資
    款，且伊並無再向甲○○借208萬元」云云。
二、經查：
  (一)上揭被告及其配偶如何於上開時間購買上揭車輛，被告如何
    向告訴人甲○○調借95萬元週轉，並匯還100萬元，並以其
    中5萬元作為借款之利潤，如何以從事之手機生意可獲取豐
    厚利潤相誘，向告訴人佯稱若能投入資金300萬元，爾後每
    月將可獲利45萬元，致告訴人陷於錯誤，而投資300萬元，
    並於89年1月4日、5日分別以匯款160萬元、100萬元，及其
    餘40萬元以現金存入被告中國信託銀行支票存簿之方式，交
    付投資款與被告，被告如何簽發交付上開支票供作支付紅利
    之擔保；及被告如何向告訴人詐騙合計208萬元，告訴人乃
    分別自同年1月28 日起至2月16日止，或以現金交付之方式
    ，或以匯款之方式，或以被告應給付告訴人之紅利款轉借與
    被告之方式，交付被告合計208萬元之借款等事實，業據告
    訴人指訴綦詳；並有匯款回條影本4紙、銀行存簿影本1紙及
    支票影本等件為証（見偵字第8185號卷第4頁起至第9頁）；
    而被告於本院審理時除上揭借款208萬元外，就其餘未繳納
    房屋貸款、購買該車輛，及告訴人有交付300萬元等事實均
    供認不諱，於偵查中亦供認確有借5百多萬元之債務（見同
    上卷第17頁反面及第18頁），則告訴人指訴確有以匯款、交
    付現金或以被告應交付之紅利轉借等方式交付合計508萬元
    之款項等情，即非無據。
  (二)被告雖否認有再向告訴人借款208萬元之事實。但查：
  １依告訴人所指交付208萬元借款之方式，係1月28日交付現
    金40 萬元1月31日交付現金50萬元（提出銀行存簿影本一
    紙）；2月2日匯款50萬元、2月15日匯款20萬元（提出匯
    款回條2紙）；上開被告交付之同年2月5日到期之支票（
    告訴人指稱係前開300萬元投資款之紅利），轉為借款；2
    月15日現金5萬元；2月16日現金20萬元（提出該次被告開
    具89年2月26日到期、面額20萬元支票一紙暨該支票退票理
    由單）觀之，告訴人所指上開借款，除、部分款項有匯
    款回條及支票等影本可證外，固無直接證據證明告訴人確係
    交付上開借款與被告。然本件被告支票退票後，告訴人與被
    告曾會算，被告並開立發票日為89年2月22日、到期日同年5
    月31日、票面金額183萬元之本票一紙交與告訴人；嗣因會
    算時少算25萬元，被告乃針對該少算之金額連同上開300萬
    元投資款，開立發票日為同年3月1日簽立同年5月31日到期
    、面額325萬元之本票一紙交與告訴人等情，又據告訴人於
    原審以証人身份指証在卷（見原審卷二第120頁），並有上
    開被告開立之本票二張附卷足憑（見本院卷第129頁）。足
    見被告與告訴人除上開300萬元之款項外，另有其他資金之
    往來，否則被告何須先後開立總金額高達508萬元之本票交
    與告訴人收執？雖被告辯稱「上開183萬元之本票是第一次
    對帳的金額，因為寫錯了，才又寫上開第二張325萬元的本
    票；第一張是在證人甲○○的公司寫的，第二張是在外面的
    餐廳寫的，證人沒有交還，所以伊沒有拿回來」云云。然查
    ，被告陸續發生退票情事，告訴人始要求被告與之對帳，告
    訴人唯恐債權追索不能，豈有算錯欠款金額達140餘萬元之
    理？再者，被告若果真僅向告訴人借款3百多萬元（見原審
    卷二第122頁），則與告訴人會算時，豈有僅簽發183萬元本
    票之理？再者，上開第一張本票面額高達183萬元，數額非
    少，被告豈有任由他人持有該張「寫錯」的本票，未要求取
    回，卻逕而簽發「正確」之第二張本票之理？被告所辯顯悖
    於常理，自無足取。再者，依被告先後簽發上開二張本票之
    情，足認被告與告訴人第一次會算時，並非就全部債務進行
    會算，否則亦無先後分二次簽發上開二張本票之必要，準此
    ，告訴人指証被告簽發之上開325萬元本票，係就投資款300
    萬元部分，加計第一次少算之25萬元，被告始簽發該張本票
    等語，核與事實相符，而可信採。
  ２被告雖又辯稱「其僅向告訴人借款3百多萬元，事後均簽發
    支票交與告訴人，均已兌現而清償完畢」云云；並提出中國
    信託商業銀行交易明細為証（見原審卷二第28頁起至第30
    頁瑩光筆所繪）；而經本院依該交易明細資料向中國信託商
    業銀行函詢被告所簽發之票號0000000號、面額240萬元，票
    號0000000號、面額35萬元，票號0000000號、面額35萬元，
    票號00 00000號、面額35萬元，合計345萬元之四張支票提
    示兌領情形，該四張支票確有經兌領之情事，有該銀行函及
    檢送之該四張支票在卷可稽（見本院卷第67頁至第75頁）。
    再告訴人亦陳稱確有提示兌領上開四張支票之情事，則該四
    張支票係供作清償告訴人欠款之用，雖可認定。但依告訴人
    所指，但四張支票係清償被告88年底以前之借款，與本件無
    關，並指稱「被告88年底以前借款部分，係由告訴人分別於
    88年9月3日、同年月6日、10日、20日、28日，自中國農民
    銀行以匯款之方式，分別匯款120萬元、80萬元、75 萬元、
    25萬元、40萬元之款項入被告在中國信託銀行及上海匯豐銀
    行台南分行帳戶，與本件借款或投資款無關」等語（見本院
    卷第110頁、第116頁至第117頁），並提出該匯款回條為証
    （見本院卷第122頁起至第124頁），互核相符。且參酌告訴
    人於89年1月4日、同年月5日，因投資被告手機生意而分別
    匯款160萬元、100萬元與被告一節，已如上述；而被告所簽
    發之上開四張支票，其中面額240萬元、票號0000000號，面
    額35萬元、票號0000000號之支票又係分別於89年1月4日、
    同年月5日經提示兌領（見原審卷二第30頁）。則若果真被
    告向告訴人借款均已清償，則告訴人豈有又於同日即89年1
    月4日、同年月5日匯款160萬元、100萬元與被告之理；而被
    告又豈有於事後再與告訴人會算，並簽發上開合計508萬元
    之本票交與告訴人之理，則被告上開所辯，顯無可採。益足
    認告訴人所指被告所簽發之票號0000000號、面額240萬元，
    票號0000000號、面額35萬元，票號0000000號、面額35萬元
    ，票號00 00000號、面額35萬元，合計345萬元之四張支票
    ，係供作被告前向告訴人借款清償之用，與本件借款或投資
    款無關等語，信而有徵，自足採信。
  ３又查，被告所簽發之上開票號0000000號、面額240萬元，票
    號0000000號、面額35萬元，票號0000000號、面額35萬元，
    票號00 00000號、面額35萬元，合計345萬元之四張支票，
    其中面額240萬元、票號0000000號，面額35萬元、票號0000
    000號之支票係分別於89年1月4日、同年月5日經提示兌領，
    ，而告訴人於同日即89年1月4日、同年月5日又分別匯款160
    萬元、100萬元與被告，均如上述；若果真告訴人所匯入之
    上開款項，連同以現金40萬元存入被告中國信託銀行支票存
    簿，而交付被告合計300萬之款項（如上述(一)）僅係「借款
    」，而非「投資款」，則衡情告訴人只要不提示上開面額
    240萬元、票號0000000號，面額35萬元、票號0000 000 號
    之支票即可再充當借款，亦無大費周章，一方面提示兌領上
    開支票，一方面又同日匯款與被告之必要，足認告訴人交付
    被告上開300萬元之款項應係投資款，而非借款，亦可認定
    。
  (三)被告雖又辯稱「其借款之初並無詐欺之意，亦無週轉不靈、
    支付不能之情事；而係因蔣欣宜倒伊錢，並將其股票取走，
    伊因此才周轉不靈」云云。但查：
  １被告雖稱「因蔣欣宜倒伊錢，並將股票取走，致其週轉不靈
    」云云，但就蔣欣宜之年籍資料，被告則未能提供供本院查
    証，則究有否被告所稱之「蔣欣宜」此人，已有可疑之處。
    再者，被告於本院審理時既稱「蔣欣宜拿走我60萬元之支票
    及680萬元未上市股票」云云（見本院卷第149頁），顯見蔣
    欣宜所取走之被告股票或支票金額甚高，則衡情被告與蔣欣
    宜理應熟識，且來往頻繁，否則蔣欣宜豈有「機會」取走被
    告高額之支票及股票，然經本院訊及蔣欣宜之年籍資料，被
    告竟稱「當初因為誣告案件，法院傳喚我，當時我有提供蔣
    欣宜的行動電話及高雄的聯絡電話，但法官說蔣欣宜是香港
    人士」云云（見本院卷第45頁），被告竟不知蔣欣宜此人之
    真實年籍，顯難置信。則被告所辯，自無証據足資佐証，尚
    難信採。至於被告於本院另案誣告案件（90年度上易字第15
    34號），就涉嫌以其父蔡進福所簽發之票號ＦＡ00000000號
    、面額60萬元之支票，交付與「蔣欣宜」之女子供作貨款之
    用，嗣並虛報遺失，而犯有未指定犯人誣告罪嫌部分，另經
    本院判決無罪確定，且被告於該案件審理時，亦辯稱該支票
    係交與「蔣欣宜」之女子云云。但核與被告於本案審理時，
    所辯「蔣欣宜倒伊錢，並取走支票或股票，而致週轉不靈」
    云云，二者並不相同，亦無証據足証被告於本案所辯上情實
    在，自難以被告於本院另案誣告案件業經判決無罪確定，即
    據為被告有利之証據。
  ２再查，被告自88年11月底起，即未繼續償付向台南區中小企
    業銀行南台南分行貸款本息，業據被告供明在卷；而被告國
    泰商業銀行逢甲分行之支票存款帳戶，係於89年1月5日開戶
    ，但至89年3月17日已經公告為拒絕往來戶，此有該分行九
    五國泰世逢甲字第020號函及檢送之交易明細在卷足憑（見
    本院卷第64頁起至第65頁），而稽之該交易明細所載，被告
    所存入之款項分別係1000元（開戶當日所存入）、30000元
    、26300元等小額款項，並於存入款項當日隨即因交換票據
    付款而所剩無幾，顯見該帳戶係供作票據交換付款之用。另
    被告自88年11月底起即未再償付台南區中小企業銀行南台南
    分行貸款本息，而該筆貸款本息每月僅2萬5千元，又據被告
    供明在卷（見本院卷第149頁），則若果真被告當時並無週
    轉不靈，償付不能之情事，衡懂豈有無法支付區區「2萬5千
    元」之理？況証人乙○○於原審審理時亦証述「其在88年10
    月間就知道被告資金有問題」等語（見原審卷二第126頁）
    ，益足証被告於88年11月底即已有週轉不靈，償付不能之情
    事。
  ３被告雖於原審提出其中國信託商業銀行存摺影本，以資証明
    其於89年1月4日、同年月5日仍有存款286萬元。然告訴人於
    各該日亦曾匯款160萬元、100萬元，及以現金40萬元方式存
    入被告中國信託銀行支票存簿，亦如上述，顯見被告上開存
    款並非其自有之資金；再者，依該存摺所示，被告於89年1
    月4日帳面之餘額，合計進帳376萬1734元，惟於同日即轉入
    其甲存帳戶375萬3000元，該帳戶僅剩8734元（見本院卷130
    頁）；而該筆轉入之375萬3000元隨即在同日即遭提領，其
    中包含上開被告簽發之面額240萬元、票號0000000號支票部
    分。另89年1月5日，該帳戶雖又轉入140萬8770元，但於當
    日又隨即轉走139萬9000元至被告甲存帳戶，其帳戶餘額亦
    僅剩9770元，而轉入甲存之款項於當日又經提領一空（其中
    包含上開被告簽發之面額35萬元、票號0000000號之支票）
    ，則稽之被告上開存款帳戶交易明細，足見被告係利用告訴
    人匯入之款項，供作週轉之用甚明。則被告自88年11月底起
    ，即有週轉不靈，償付不能之情事，足堪認定。
  ４末查，被告於88年12月17日其夫陳仁傑購買142萬ＢＭＷ牌
    車輛一部後，隨即於89年1月12日再以其夫名義向告訴人購
    買一部613000元之克萊斯勒牌自小客車一部，復於89年1月1
    3日，以購買行動電話現貨為名，向甲○○週轉95萬元，隨
    即於同月21日匯還100萬元等情，已據告訴人指訴在卷，被
    告就此部分事實亦不爭執（見本院卷第35頁）；然被告自88
    年11月底起即已週轉不靈，已如上述，竟於短短1月間與告
    訴人為上開鉅額之交易，顯見告訴人指証被告係以此方式誘
    使告訴人誤認其從事手機生意可獲取豐厚利潤一節，尚非無
    據，被告顯有隱藏其償債能力之事實，亦可認定。則被告其
    後再邀告訴人投資300萬元，並陸續向告訴人借款208萬元，
    顯有到期不付款之為自己不法所有之詐欺意圖及犯意，亦可
    認定。被告上開所辯無週轉不靈及詐欺犯意云云，亦無可採
    。
  (四)綜上所述，被告所辯，均係事後卸責之詞，均無可採，本件
    事証明確，被告犯行，堪以認定。
三、查被告行為後刑法第41條、第56條等條文已分別修正施行，
    其中：(一)第41條「犯最重本刑為3年以下有期徒刑以下之刑
    之罪，而受6月以下有期徒刑或拘役之宣告，因身體、教育
    、職業、家庭之關係，執行顯有困難者，得以1元以上3元以
    下折算1日（業依罰金罰鍰提高標準條例第2條之規定提高為
    1百倍），易科罰金」之規定，已於90年1月10日修正為第41
    條第1項「犯最重本刑為5年以下有期徒刑以下之刑之罪，而
    受6個月以下有期徒刑或拘役之宣告，因身體、教育、職業
    、家庭之關係或其他正當事由，執行顯有困難者，得以1元
    以上3元以下折算1日（業依罰金罰鍰提高標準條例第2條之
    規定提高為1百倍），易科罰金。但確因不執行所宣告之刑
    ，難收矯正之效，或難以維持法秩序者，不在此限」，及第
    2項「併合處罰之數罪，均有前項情形，其應執行之刑逾6月
    者，亦同」，並自90年1月12日起施行，繼又於94年2月2日
    修正公布為第41條第1項「犯最重本刑為5年以下有期徒刑以
    下之刑之罪，而受6個月以下有期徒刑或拘役之宣告者，得
    以新臺幣1千元、2千元或3千元折算1日，易科罰金。但確因
    不執行所宣告之刑，難收矯正之效，或難以維持法秩序者，
    不在此限」，及第2項「前項規定於數罪併罰，其應執行之
    刑未逾6月者，亦適用之」，並自95年7月1日起施行；另罰
    金罰鍰提高標準條例第2條亦配合修正，將原先之「依刑法
    第41條易科罰金或第42條第2項易服勞役者，均就其原定數
    額提高為1百倍折算1日；法律所定罰金數額未依本條例提高
    倍數，或其處罰法條無罰金刑之規定者，亦同」之規定，予
    以修正刪除；並自95年7月1日起施行；此外，刑法施行法亦
    於95年6月14日增訂第1之1條「中華民國94年1月7日刑法修
    正施行後，刑法分則編所定罰金之貨幣單位為新臺幣」、「
    94年1月7日刑法修正時，刑法分則編未修正之條文定有罰金
    者，自94年1月7日刑法修正施行後，就其所定數額提高為30
    倍。但72年6月26日至94年1月7日新增或修正之條文，就其
    所定數額提高為三倍」；並自95年7月1日起施行。(二)第56條
    連續犯之規定，於94年2月2日修正後即已刪除，並自95年7
    月1日起施行。依上開規定，易科罰金部分，依被告行為時
    法即90年1月10日修正公布前之刑法第41條之規定，被告所
    處如主文所示之刑，依法不得諭知易科罰金，而依中間法即
    90年1月10日修正公布之刑法第41條第1項規定，則得諭知諭
    知易科罰金，且易科罰金之最高折算標準係以銀元3百元即
    新台幣9百元折算1日，而依裁判時法即95年7月1日施行之新
    法第41條第1項之規定，其所處如主文所示之刑，雖得諭知
    易科罰金，惟易科罰金之折算標準則係以新台幣3千元、或2
    千元、或1千元折算1日，至於連續犯之規定，如依95年7月1
    日新法施行前之刑法第56條之規定，僅論以1罪即可，如依9
    5年7月1日新法施行後刑法之規定，則因連續犯之規定業已
    刪除，其所犯各罪，應分論併罰，則綜合上情比較行為時法
    、中間法及裁判時法等新舊法結果，自以中間法即90年1月
    10日修正公布之刑法第41條，及95年7月1日施行前之刑法第
    56條暨罰金罰鍰提高標準條例第2條之規定有利於行為人，
    依95年7月1日新施行之刑法第2條第1項後段之規定，自應適
    用中間法即90年1月10日修正公布之刑法第41條，及95年7月
    1日施行前之刑法第56條暨罰金罰鍰提高標準條例第2條之規
    定。又本件既應分別適用95年7月1日施行前刑法之規定，基
    於新舊法不得割裂適用之原則，本件亦有罰金罰鍰提高標準
    條例第1條規定之適用，而無新增訂刑法施行法第1之1條之
    規定之適用，合先敘明。
四、核被告所為，係犯刑法第339條第1項之詐欺罪。又被告先後
    多次詐欺取財之行為，時間緊接，犯罪基本構成要件相同，
    顯係基於概括之犯意反覆為之，應依修正前第56條連續犯之
    規定論以一罪，並加重其刑。
五、原審未詳予審酌卷証資料，遽予被告無罪之諭知，自有未洽
    ，檢察官上訴意旨，指摘原判決不當，非無理由，自應予撤
    銷改判，爰審酌被告犯罪之動機、目的、手段，向告訴人詐
    欺所得高達508萬元、其犯罪所生之損害，及犯罪後否認之
    態度等一切情狀，量處如主文第二項所示之刑，並諭知易科
    罰金之折算標準，以資懲儆。
乙、退回併辦部分（臺灣臺南地方法院檢察署95年度偵字第6698
    號）：
一、移送併辦意旨略以：被告丙○○基於意圖為自己不法所有之
    概括犯意，先自88年1月初起，陸續多次向告訴人乙○○借
    款並還款，借款金額均約30萬元，以取得乙○○之信任後，
    即佯稱其配偶赴美受訓為由，向乙○○借款100萬元，並於
    88年7月間，以其公公過世辦理喪葬為由，向乙○○借款60
    萬元；復於88年11月下旬某日，以籌款投資「震旦通訊行」
    為由，再向乙○○借款200萬元，嗣該等款項均未償還，且
    丙○○所開立之票據亦均未獲兌現，因認被告涉犯刑法第33
    9條第1項之詐欺取財罪嫌云云。
二、按犯罪事實應依證據認定之，無證據不得認定犯罪事實；又
    不能證明被告犯罪者，應諭知無罪之判決，刑事訴訟法第15
    4條第2項、第301條第1項分別定有明文。次按刑法第339條
    詐欺罪之成立，以意圖為自己或第三人不法之所有，以詐術
    使人將本人或第三人之物交付為要件。所謂以詐術使人交付
    ，必須被詐欺人因其詐欺而陷於錯誤，若其所用之方法，不
    能認為詐術，亦不致使人陷於錯誤，即不構成該罪（最高法
    院46年台上字第260號判例參照）。
三、訊據被告固坦承有於上揭時間分別向告訴人乙○○借款之事
    實，但堅詞否認有何詐欺之犯行，且証人即告訴人乙○○於
    原審以証人身分証述「第一次與被告資金往來是在88年初，
    是借款，被告有還款，其後被告陸續借款，均有借有還，迄
    至89年1、2月間，被告第一次未還款，該次係因被告要開通
    訊行，跟我說要開存款証明，向我借了約200萬元，200萬元
    之後被告沒有再借款」等語（見原審卷二第123頁），則併
    辦意旨以「被告佯稱其配偶赴美受訓為由，向乙○○借款
    100萬元，並於88年7月間，以其公公過世辦理喪葬為由，向
    乙○○借款60萬元未還」等語，已無所據；再者，告訴人乙○○係於88年10月即知悉被告資金有問題一節，又據証人乙○○於原審審理時証述在卷（見原審卷二第126頁），則証
    人乙○○既已知悉被告資金有問題，乃又於88年11月下旬某
    日，借與被告200萬元，足認証人乙○○此部分之借款，必
    已評估該借款之風險，方出借200萬元與被告，準此，告訴
    人乙○○尚無陷於錯誤之情事，揆之上開最高法院判例意旨
    ，自難以被告借款後，未依約償還，即認被告有詐欺之犯意
    及行為。
四、綜上所述，此部分依檢察官提出之證據，尚不足為被告有罪
    之積極證明，亦無從說服本院就此部分形成被告有罪之心證
    ，基於無罪推定原則，自應認不能証明被告此部分之犯罪。
    惟此部分既未經檢察官提起公訴，自應由本院予以退回，由
    檢察官另行偵辦。
據上論結，應依刑事訴訟法第369條第1項前段、第364條、第299
條第1項前段、現行刑法第2條第1項但書、90年1月12日施行之刑
法第41條第1項、第56條、第339條第1項、修正前罰金罰鍰提高
標準條例第1條、第2條，判決如主文。
本案經檢察官張太龍到庭執行職務。
中    華    民    國    95    年    7     月    26    日
                  刑事第四庭    審判長法  官  吳志誠
                                      法  官  蔡美美
                                      法  官  陳珍如
以上正本證明與原本無異。
不得上訴。
                                      書記官  岑  玢
中    華    民    國    95    年    7     月    26    日
附錄：本判決論罪科
中華民國刑法第339條
（普通詐欺罪）
意圖為自己或第三人不法之所有，以詐術使人將本人或第三人之
物交付者，處5年以下有期徒刑、拘役或科或併科1千元以下罰金
。
以前項方法得財產上不法之利益或使第三人得之者，亦同。
前二項之未遂犯罰之。


司法院資訊處製作；財團法人民間司法改革基金會備份。
